【裁判字號】    97,訴,3057
【裁判日期】    970805
【裁判案由】    侵權行為損害賠償
【裁判全文】
臺灣臺北地方法院民事判決              97年度訴字第3057號
原      告  乙○○
被      告  甲○○
上列當事人間請求侵權行為損害賠償事件，經本院刑事庭裁定移
送而來，本院於民國97年7月15日言詞辯論終結，判決如下：
    主      文
被告應給付原告新台幣參拾伍萬壹仟陸佰肆拾壹元，及自民國九
十六年十月二十日起至清償日止，按年息百分之五計算之利息。
原告其餘之訴駁回。
訴訟費用由被告負擔二分之一，餘由原告負擔。
本判決原告勝訴部分得假執行。
原告其餘假執行之聲請駁回。
    事實及理由
壹、程序方面：
一、訴狀送達後，原告不得將原訴變更或追加他訴。但擴張或減
    縮應受判決事項之聲明者，不在此限。民事訴訟法第255 條
    第1 項第3 款定有明文。查本件原告起訴時聲明被告應賠償
    原告新台幣（下同）1,039,789 元並自起訴狀繕本送達翌日
    起至清償日止，按年息5%計算之利息。嗣於本院民國97年5
    月13日辯論期日當庭減縮請求金額為1,023,683 元（參見本
    院卷第20頁背面），復於97年6 月9 日具狀擴張請求金額為
    1,200,945 元，並於本院同年7 月15日言詞辯論期日變更聲
    明為771, 651元。依前述規定，核其擴張或減縮給付金額聲
    明前後所為請求之基礎事實同一，且不甚礙被告防禦或訴訟
    終結，核與前揭法條規定並無不合，應予准許。
貳、實體方面：
一、原告起訴主張：被告以駕駛計程車載客維生，為從事駕駛業
    務之人，其於96年1 月27日上午9 時25分許，駕駛車號362-
    CW號營業小客車沿臺北市中正區○○○路由西往東方向行駛
    ，行經臺北市中正區○○○路、八德路口，適原告駕駛車號
    ATL-660 號重型機車沿臺北市○○○路由東往西方向行駛亦
    行經該處，被告本應遵守交通號誌之指示，並注意車前狀況
    ，隨時採取必要之安全措施，且依當時為天候陰、日間自然
    光線、柏油路面乾燥、無缺陷、無障礙物、視距良好、行車
    管制號誌正常等情，並無不能注意之情事，詎被告竟疏未注
    意，尚未等待該處號誌轉換為左轉綠燈之際，即貿然自該處
    違反號誌提前左轉，復未立即採取必要之安全措施，而撞及
    原告所駕駛之前開重型機車，致原告人、車倒地，因此受有
    左側股骨幹骨折、右手遠端橈骨折等傷害，案經96年度交易
    字第481 號判決被告犯有過失傷害罪確定。被告應賠償原告
    機車維修費16,500元、財物損失8,998 元（外套2,864 元、
    上衣490 元、褲子5,644 元）、工作損失143,098 元、第一
    次手術費用22 ,097 元、右手護具及特製助行器4,732 元、
    門診及營養費用17,560元、第二次手術費4,542 元、門診及
    營養費用1,960 元、疤痕磨平手術202,164 元、精神賠償35
    萬元，總計771,651 元。爰依據侵權行為損害賠償法則，聲
    明請求被告應給付原告77 1,651元及自起訴狀繕本送達翌日
    起至清償日止，按年息5%計算之利息。併陳明願供擔保，求
    為宣告假執行。
二、被告則以：
    伊同意賠償機車修理費，但請求折舊。又車禍時原告外套沒
    破，且否認原告主張衣褲財物損失金額之真正。另外，原告
    所受之傷應不需休養至三個月，且行動不便亦可上班。再者
    ，原告於車禍當時闖紅燈，亦有過失等語置辯。並聲明：原
    告之訴駁回。
三、原告主張於96年1 月27日上午9 時25分許，被告駕駛車號36
    2-CW號營業小客車沿臺北市中正區○○○路由西往東方向行
    駛，行經臺北市中正區○○○路、八德路口左轉時，撞及沿
    臺北市○○○路由東往西方向直行，由原告駕駛之車號ATL-
    660 號重型機車，致原告受有左側股骨幹骨折、右手遠端橈
    骨骨折等傷害。嗣經本院以96年度交易字第481 號判決被告
    犯過失傷害罪確定等情，業據提出台灣大學醫學院附設醫院
    診斷證明書2 紙為證（參見本院卷第12-13 頁），並為被告
    所不爭執，且經本院依職權調閱上列刑事卷宗核閱屬實，堪
    信為真。又原告因本次車禍受傷，因而支出醫藥費（第一次
    手術費用22,097元、右手護具及特製助行器4,732 元、門診
    及營養費用17,560元、第二次手術費4,542 元、門診及營養
    費用1,960 元）共計50,891元，為被告所自認（見本院卷第
    20 頁） ，此部分事實，亦堪信為真實。
四、本件應審究者為：(一)被告是否應負過失侵權行為責任？(二)若
    是，其應負損害賠償金額為若干？(三)原告是否與有過失？茲
    分別論述如下：
  (一)被告是否應負過失侵權行為責任？
    按因故意或過失，不法侵害他人之權利者，負損害賠償責任
    ，民法第184 條第1 項前段定有明文。又，損害賠償之債，
    以有損害之發生及有責任原因之事實，並二者之間，有相當
    因果關係為成立要件（最高法院48年台上字第481 號判例意
    旨參照）。本件被告駕駛車號362- CW 號營業小客車沿臺北
    市中正區○○○路由西往東方向行駛，行經臺北市中正區○
    ○○路、八德路口時，尚未等待該處號誌轉換為左轉綠燈之
    際，即貿然自該處違反號誌提前左轉，復未立即採取必要之
    安全措施，而撞及原告所駕駛之前開重型機車，致原告受傷
    等情，有道路交通事故現場圖、交通事故談話紀錄表、交通
    事故補充資料表、道路交通事故調查報告表(一)、(二)、肇事原
    因初步分析研判表、現場照片多幀等附於臺灣台北地方法院
    檢察署96年度偵字第11131 號卷宗，並經本院調卷查閱屬實
    ，且被告因涉犯過失傷害罪，業經本院以96年度交易字第48
    1 號判決有罪確定，已如前述，原告前開主張，自堪採信。
    按汽車行駛時，駕駛人應注意車前狀況，並隨時採取必要之
    安全措施。又汽車行駛至交岔路口，其行進、轉彎，應遵守
    燈光號誌之指示，道路交通安全規則第94條第3 項、第102
    條第1 項第1 款分別定有明文。被告駕車時，本應注意遵守
    前開道路交通安全規則，且當時又無任何不能注意之情事，
    竟疏未注意而致肇事，並使原告受有前述傷害，足見被告對
    於本件車禍確有過失，且其過失不法行為與原告受傷間，顯
    具有相當因果關係至明。
  (二)若是，其應負之賠償金額為若干？
  (1)按不法侵害他人之身體或健康者，對於被害人因此喪失或減
    少勞動能力或增加生活上之需要時，應負損害賠償責任，民
    法第193 條第1 項定有明文。茲就原告請求各項財產上損害
    金額，准駁如下：
  機車修理費用部分：
    按不法毀損他人之物者，被害人得請求賠償其物因毀損所減
    少之價額；而負損害賠償責任者，除法律另有規定或契約另
    有訂定外，應回復他方損害發生前之原狀，且債權人得請求
    支付回復原狀所必要之費用，以代回復原狀，民法第196 條
    、第213 條第1 項、第3 項分別定有明文。又按物被毀損時
    ，被害人除得依民法第196 條請求賠償外，並不排除民法第
    213 條至第215 條之適用，惟民法第196 條之規定即係第21
    3 條之法律另有規定，請求賠償物被毀損所減少之價額，得
    以修復費用為估定之標準，但以必要者為限（如修理材料以
    新品換舊品，應予折舊），最高法院77年5 月17日民事庭總
    會決議可資參照。原告所有系爭機車因系爭事故受損，支出
    修理費16,500元，有機車修理估價登記表1 紙可憑（見本院
    附民卷第4 頁）。惟系爭機車之修理既以新零件更換遭損壞
    之舊零件，揆諸前揭規定及說明，自應將零件折舊部分自損
    害賠償額中予以扣除。依卷附系爭機車車籍查詢表所載，本
    件受損機車為85年9 月出廠，雖不知其出廠之日，惟可推定
    其為該月15日出廠，距肇事時10年4 月又12日，零件已有折
    舊，其更新零件之差價應予扣除，經參考行政院於86年12月
    30日臺86財字第52053 號函發布之「固定資產耐用年數表」
    ，機車之耐用年數為3 年，而依行政院臺（45）財字第4180
    號令發布之「固定資產折舊率表」，採定率遞減法計算折舊
    時，耐用年數3 年者，折舊率為每年千分之536 ，另依營利
    事業所得稅查核準則第95條第6 款、第8 款分別規定「固定
    資產提列折舊採用定率遞減法者，以一年為計算單位，其使
    用期間未滿一年者，按實際使用之月數相當於全年之比例計
    算之，不滿一月者，以月計」之方法，且如「採用定率遞減
    法折舊者，其最後一年度之未折減餘額，以等於成本十分之
    一為合度」，是其最後1 年之折舊額，加歷年折舊累計額，
    其總和不得超過該資產成本原額9/10。本件系爭受損機車於
    車禍發生時經折舊10年5 個月後，依前揭規定，系爭機車更
    新零件之折舊金額為14,850元（16,500×0.9） ，是修復系
    爭機車所必要之費用應為1,650 元（16,500-14,850=1,650
    ）。原告請求被告賠償機車修理費中之1,650 元，即非無據
    。逾此部分，則無理由，應予駁回。
  衣物損失部分：
    原告主張因系爭事故發生致原告衣物破損損失8,998元，固
    據其提出統一發票3 張為證（見本院卷第41頁），然為被告
    所否認，是此部分請求，難認有理由。
  工作損失部分：
    查，原告因系爭車禍受有左股骨幹骨折及右手遠端橈骨骨折
    等傷害，96年1 月27日手術以鋼釘固定上述骨折，術後3 個
    月內行動不便，且體內置存固定用鋼釘，直到97年3 月24日
    手術拔除等情，有卷附之國立台灣大學醫學院附設醫院97年
    6 月24日診字第97061638號函可參（見本院卷第56頁），可
    見原告因系爭車禍而無法工作之時間為3 月（即96年1 月27
    日至96年4 月27日）。準此，原告車禍前於博精儀器股份有
    限公司擔任實驗工程師，每月薪資33,000元（見本院卷第9-
    11頁之員工工作證明書、離職證明書及所得稅扣繳憑單），
    是原告因該車禍致3 月無法工作，致受有工作損失計99,000
    元。故原告請求被告賠償工作損失99,000元，於法有據，應
    予准許。至原告逾此所為請求，即非有據，應予駁回。
  疤痕磨平手術部分：
    原告主張其因本件車禍受有傷害，且需進行雷射手術磨平疤
    痕，共計需花費門診、藥膏及雷射手術費用202,164 元等語
    ，固為被告所否認，然依據台灣大學醫學院附設醫院於其97
    年5 月19日之診斷證明書記載：「病人因右手有一9 公分疤
    痕及左大腿有一個9 公分疤痕至本院皮膚部門診就診，可使
    用舒痕凝膠或染料雷射或病灶內注射類固醇治療，宜長期持
    續追蹤治療。」等語（見本院卷第44頁），且原告提出之美
    麗境界診所診斷證明書記載建議雷射手術治療，費用約每次
    1 萬元，次數尚難預估，須長期治療1 年以上。」（見本院
    卷第45頁），堪認原告因於96年1 月27日發生系爭事故受傷
    後，迄至傷害一年餘仍遺有肥原性疤痕未能痊癒，其經醫師
    診察後，認為欲治癒該身體傷害確有施以雷射除疤醫療行為
    之必要性，且該疤痕之遺留確實與系爭事故發生間有因果關
    係，亦經上開二家醫院之醫師說明甚詳，是以，原告因此所
    支出之97年5 月19日皮膚科門診費1,00元（見本院卷第48頁
    ）、暨預估未來雷射手術費12萬元，自屬有據。至原告同時
    要求以矽膠藥膏與上開手術併行治療，依上開診斷證明書所
    示，似無必要，應予駁回。
  (2)精神慰撫金部分：
    按不法侵害他人之身體、健康、名譽、自由、信用、隱私、
    貞操，或不法侵害其他人格法益而情節重大者，被害人雖非
    財產上之損害，亦得請求賠償相當之金額，民法第195 條第
    1 項亦有明文。所謂相當，自應以實際加害情形與其名譽影
    響是否重大，及被害者之身分地位與加害人經濟狀況等關係
    定之（最高法院47年台上字第1221號判例意旨參照）。查，
    本院審酌原告係研究所肄業，原任職於博精儀器股份有限公
    司，於954 年度薪資所得為572,392 元（見本院卷第23頁之
    稅務電子閘門財產所得調件明細表；而被告則為大學畢業，
    原從事計程車駕駛工作，目前待業中，名下有2 部汽車（見
    本院卷第21頁之稅務電子閘門財產所得調件明細表）；而原
    告因系爭車禍受有左股骨幹骨折及右手遠端橈骨骨折等傷害
    ，至醫院手術開刀並住院，且迄今於右手手腕及左大腿處仍
    留有疤痕，其身心所受之煎熬等情，認本件精神慰撫金以80
    ,000 元 為允當。
  (3)綜上，本件原告所得請求被告損害賠償金醫藥費50,891元、
    機車維修費1,650 元、工作損失99,000元、疤痕手術費120,
    100 元、精神慰撫金80,000元，共計351,641 元。
  (三)原告是否與有過失？
    被告雖以原告闖紅燈，認原告之行為，對於本事件之發生及
    其損害之擴大與有過失云云置辯，然為原告所否認，自應由
    被告對此有利於己之事實負舉證責任。惟查，被告於交通事
    故發生時所製作之談話紀錄中稱：我車是行駛至路口停止線
    前約15公尺處看我方號誌燈是黃燈，我車左轉時號誌是何燈
    號，我沒有看等語（見本院卷第15頁），顯見被告於左轉時
    ，其並未注意左轉行向之號誌燈，則其指稱原告為闖紅燈，
    自無足取，佐以原告於交通事故談話紀錄中陳稱：當時我方
    號誌綠燈為箭頭直行綠燈，該車車頭一直往我車頭方向行駛
    過來，且沒有打左方向燈等語（見同上卷第16頁），實難認
    原告於車禍發生時有闖紅燈之違規行為，自難認原告與有過
    失甚明。
五、從而，原告依侵權行為法則，訴請被告應賠償其金額共計為
    351,641 元，並加計自起訴狀繕本送達翌日（即96年10月20
    日，見96年度交易字第481 號卷第40頁）起算之法定遲延利
    息，為有理由，應予准許。至原告逾此請求部分，即非有據
    ，應予駁回。
六、假執行之宣告：
    本件所命被告給付之金額未逾500,000 元，依民事訴訟法第
    389條第1項第5 款規定應依職權宣告假執行。
七、本件事證已臻明確，兩造其餘攻擊或防禦方法，經本院審酌
    後，認均與本件之結論無涉，茲不再一一論述，併予敘明。
八、訴訟費用負擔之依據：民事訴訟法第79條。
中    華    民    國    97    年    8     月    5     日
                  民事第五庭  法  官  吳佳薇
如對本判決上訴，須於判決送達後20日內向本院提出上訴狀
以上正本係照原本作成。
中    華    民    國    97    年    8     月    5     日
                              書記官  許博為


司法院資訊處製作；財團法人民間司法改革基金會備份。
